【裁判字號】    95,交上易,236
【裁判日期】    950608
【裁判案由】    過失傷害
【裁判全文】
臺灣高等法院臺南分院刑事判決       95年度交上易字第236號
上  訴  人  臺灣雲林地方法院檢察署檢察官
上  訴  人
即  被  告  甲○○
上列上訴人因被告過失傷害案件，不服臺灣雲林地方法院95年度
交易字第26號中華民國95年3月29日第一審判決（起訴案號：臺
灣雲林地方法院檢察署95年度偵字第617號），提起上訴，本院
判決如下：
    主  文
上訴駁回。
    事  實
一、甲○○為誼昌企業社所僱之自小貨車駕駛，負責運送國軍副
    食品供應站食品，係以從事駕駛為其附隨業務之人，於民國
    （下同）94年9月27日凌晨5時15分許，駕駛車牌號碼ＱＦ—
    4332號自小貨車，載運麵包、油條等食品擬往營區，沿雲林
    縣古坑鄉崁腳村台三線由北往南方向行駛，途經崁腳村264.
    6公里處之交岔路口時，本應注意車前狀況，隨時採取必要
    之安全措施，復應注意行車時速不得超過規定之最高時速（
    該路段速限為每小時60公里），而按當時天色雖為夜間，但
    天候為晴，道路為無缺陷、無障礙之直線省道，視距應尚良
    好，顯無不能注意之情形，詎竟疏未注意車前狀況，保持安
    全距離，且疏未遵守速限，仍以超出速限60公里以上之速度
    行經該交叉路口，適有乙○○駕駛ＳＬ—3427號自小貨車，
    停在前方交岔路口待轉，甲○○因駕車超速行駛，突見乙○
    ○在其前方停車，閃煞不及，致其自小貨車前側追撞乙○○
    自小貨車後側，乙○○因此受有頭部脊椎損傷四肢癱瘓、呼
    吸衰竭之重傷害，現仍須使用呼吸器維持生命，處於意識昏
    迷狀態中。甲○○肇事後，即向119報案，於偵查機關未發
    覺其犯罪前，自動向到場處理之員警自承肇事而自首接受裁
    判。
二、案經被害人乙○○之配偶葉陳碧珠訴由雲林縣警察局斗南分
    局報告臺灣雲林地方法院檢察署檢察官偵查起訴。
    理  由
一、訊據上訴人即被告甲○○對於上開時、地駕車肇事，並致乙
    ○○受如事實欄所示之傷害之事實，固不否認，惟辯稱：伊
    並無超速行駛，且曾與被害人家屬2次調解，因賠償金額相
    差太大，伊無法負擔，並非不與被害人和解，原審量刑太重
    等語。
二、惟查被告確於上開時、地，以超過每小時60公里之速度，駕
    車肇事，並致乙○○受如事實欄所示之傷害之事實，除經被
    告於警訊及原審審理時坦白承認外，核與告訴人葉陳碧珠指
    訴情節相符，並有雲林縣警察局斗南分局道路交通事故談話
    紀錄表2紙、雲林縣警察局道路交通事故現場圖暨調查報告
    表、被害人乙○○受傷之驗傷證明書1份、現場照片12張等
    附卷可按。且依現場圖所示，被告之左車輪煞車痕長達68公
    尺，依汽車煞車距離、行車速度及道路摩擦係數對照表，其
    車速已超過時速80公里以上，其超速行駛，甚為明確，所辯
    並無超速一節，殊不足取。
三、按行車速度，應依標誌或標線之規定；汽車行駛時，駕駛人
    應注意車前狀況及兩車併行間隔，並隨時採取必要之安全措
    施，道路交通安全規則第93條第1項、第94條第3項分別定有
    明文。被告周土豪駕車行經肇事地點，自應遵守上開規定，
    而當時天候晴、當地夜間有照明、速限時速60公里、柏油路
    面、路面乾燥、無缺陷、且無障礙之直線省道，顯無不能注
    意之情形，詎疏未注意車前狀況，採取必要之安全措施，復
    未依標誌之速度，超速行駛，顯有過失，而臺灣省嘉雲區車
    輛行車事故鑑定委員會鑑定結果亦認：「甲○○駕駛自小貨
    車，行經學校、設有當心兒童標誌及閃光黃燈號誌路口，未
    減速慢行，且未注意車前狀況與未保持安全距離，由後追撞
    前車，為肇事原因。乙○○駕駛自小貨車，無肇事原因」有
    鑑定意見書附卷可按，又被害人乙○○因此車禍受有頭部脊
    椎損傷四肢癱瘓、呼吸衰竭，現仍須使用呼吸器維持生命，
    處於意識昏迷狀態中，有驗傷證明書可按，顯已達重傷害之
    程度，是被告之過失與被害人所受之重傷害間，自相當因果
    關係。
四、查被告為誼昌企業社所僱之自小貨車駕駛，負責運送國軍副
    食品供應站食品，係以從事駕駛為其附隨業務之人，其因業
    務上之過失，傷害人致重傷，核其所為，係犯刑法第284條
    第2項後段之業務過失致重傷罪。被告於肇事後，即以119向
    警報案在場等候，並當場向到場處理之警察人員承認肇事，
    接受裁判，有雲林縣警察局交通隊斗南小隊道路交通事故肇
    事人自首情形記錄表可按，符合自首之要件，依刑法第62條
    前段規定減輕其刑。
五、原審認被告之過失傷害人致重傷，罪證明確，適用刑法第
    284條第2項後段、第62條前段、第41條第1項前段、罰金罰
    鍰提高標準條例第1條前段、第2條，並審酌被告無犯罪前科
    ，有被告之臺灣高等法院全國前案記錄表可查，素行良好，
    被告於本案發生後與被害人家屬進行2次之調解，惟雙方就
    賠償金額差距過大，而無法和解，難謂被告全然無賠償之誠
    意，被告目前就讀環球技術學院夜間部3年級，白天則在誼
    昌企業社擔任司機，月收入僅新台幣18000元、未婚，行為
    後坦認犯行，犯後態度尚稱良好，以及被害人所受之傷害等
    一切情狀，量處有期徒刑五月，並諭知如易科罰金以三百元
    折算一日，認事用法俱無不合，量刑亦稱妥適，檢察官上訴
    意旨，認原審量刑太輕，被告上訴意旨認原審量刑太重，分
    別指摘原判決不當，均無可取，為無理由，應予駁回。
六、據上論斷，應依刑事訴訟法第368條，判決如主文。
本案經檢察官林炎昇到庭執行職務
中    華    民    國    95    年    6     月    8     日
                  刑事第五庭    審判長法  官  楊明章
                                      法  官  楊子莊
                                      法  官  戴勝利
以上正本證明與原本無異。
不得上訴。
                                      書記官  陳淑貞
中    華    民    國    95    年    6     月    9     日
附錄：本判決論罪科刑法條：
刑法第284條：因過失傷害人者，處六月以下有期徒刑、拘役或
             五百元以下罰金，致重傷者，處一年以下有期徒
             刑、拘役或五百元以下罰金。
             從事業務之人，因業務上之過失傷害人者，處一
             年以下有期徒刑、拘役或一千元以下罰金，致重
             傷者，處三年以下有期徒刑、拘役或二千元以下
             罰金。


司法院資訊處製作；財團法人民間司法改革基金會備份。
